臺灣臺北地方法院刑事判決　　　　　　　　　　　　　九十一年度易字第七三八號
　　公　訴　人　臺灣臺北地方法院檢察署檢察官
　　被　　　告　甲○○
　　選任辯護人　李兆環
右列被告因家庭暴力之傷害案件，經檢察官聲請以簡易判決處刑（九十年度調偵字第
五三八號），經本院受理後（九十一年度簡字第一四七一號）認不宜以簡易判決處刑
而移由本院刑事庭依通常程序審理，本院判決如左：
    主  文
甲○○無罪。
    理  由
一、公訴意旨略以：被告甲○○與告訴人乙○○係夫妻，因家務糾紛致生口角，竟基
    於傷害故意，於民國八十九年六月十七日二十二時許，在台北市○○○路○段二
    三六巷十六號五樓住處發生拉扯進而毆打乙○○，致乙○○上肢擦傷三公分、左
    肩擦傷三公分及二公分、左上肢擦傷一公分及三乘二公分，因認被告涉有刑法第
    二百七十七條第一項之傷害罪嫌等語。
二、按犯罪事實應依證據認定之，無證據不得推定其犯罪事實。又不能證明被告犯罪
    者，應諭知無罪之判決，刑事訴訟法第一百五十四條、第三百零一條第一項分別
    定有明文。所謂認定犯罪事實之證據，係指足以認定被告確有犯罪行為之積極證
    據而言，該項證據自須適合於被告犯罪事實認定，始得採為斷罪資料，如未能發
    現相當證據，或證據不足以證明，自不能以推測或擬制之方法，為裁判基礎。最
    高法院二十九年度上字第三一○五號、四十年台上字第八六號判例可資參照。又
    認定犯罪事實所憑之證據，雖不以直接證據為限，間接證據亦包括在內，然而無
    論直接或間接證據，其為訴訟上之證明，均須達於通常一般之人均不致於有所懷
    疑，而得確信其為真實之程度，始得據為有罪之認定，若其關於被告是否犯罪之
    證明未達此程度，而有合理性懷疑之存在，致使無從形成有罪之確定，根據「罪
    證有疑，利於被告」之證據法則，即不得遽為不利被告之認定（最高法院七十六
    年台上字第四九六八號判例亦同此要旨），況告訴人之告訴，係以使被告受刑事
    訴追為目的，是其陳述是否與事實相符，仍應調查其他證據以玆審認，最高法院
    五十二年台上字第一三○○號著有判例可資參照。
三、本件公訴人認被告涉犯傷害罪嫌，無非係以告訴人之指述、台北市政府警察局大
    安分局員警工作紀錄簿、台北市立仁愛醫院驗傷診斷書等，為其所憑之主要論據
    。訊據被告堅決否認有何傷害犯行，辯稱：當天其因聚餐問題與告訴人發生爭執
    ，告訴人竟掌摑其臉頰，致其受有臉頰紅腫之傷害，被打時其並無反抗，與被告
    亦無任何身體接觸。其遭毆打完後欲出門時，即遭告訴人及告訴人之母朱施秀蘭
    與告訴人之父朱炳麟拉住阻止離去，當時雖然有掙脫，但亦無傷害被告之行為等
    語，經查：告訴人於八十九年六月十七日二十二時許，因上開糾紛與被告發生爭
    執而出手掌摑被告臉頰，致被告受有臉部瘀腫三乘四公分之傷害，經本院以九十
    年度簡上字第一二九號判處告訴人拘役二十日，如易科罰金以三百元折算一日確
    定等情，有本院九十年度簡上字第一二九號判決書附卷可稽。告訴人雖指稱遭被
    告毆打受有右上肢擦傷三公分、左肩擦傷三公分、二公分、左上肢擦傷一公分、
    三乘二公分之傷害，並提出仁愛醫院診斷證明書以資佐證，然對於被告如何傷害
    告訴人之過程，告訴人於本院審理時指稱：在房內時被告說要自殺並往落地窗走
    去，其為防止意外即雙手拉住被告之其中一手（當時兩人面對面），被告則以另
    一隻手抓住其左邊肩膀，二人以同樣這個姿勢拉了幾分鐘，後來因為被告喊救命
    ，其父親進來看並勸阻，雙方才放手。後來其到客廳等被告打電話叫娘家的人來
    接，娘家人沒過來，被告說要出去，其怕被告發生危險，所以其父母親就抓住被
    告的手阻止其出門等語（見本院九十一年七月十九日審理筆錄），並當庭示範遭
    被告傷害之情形，然依告訴人所述及所模擬之動作觀之，若被告僅拉住告訴人左
    邊肩膀，斷不致於在告訴人之右上肢及左上肢造成擦傷之傷害，且告訴人之父朱
    炳麟證稱：被告與告訴人在房內發生爭吵時其在客廳，當時房門關著，所以並未
    看見房內之情形，是後來被告衝出來其才將被告攔下等語（見本院九十年度簡上
    字第一二九號卷九十年六月十九日訊問筆錄），與告訴人指稱證人朱炳麟有進來
    看見被告拉扯其肩膀之指述不符，是告訴人之傷勢是否為被告傷害所為不無疑問
    。參以告訴人之父親朱炳麟證稱：當時其在客廳，聽見被告與告訴人在房內爭吵
    ，但當時房門關起來，所以不知道房間裡發生什麼事。之後房門打開被告衝出來
    ，告訴人要其將被告攔下，其即與朱施秀蘭作手勢將被告攔下，告訴人就從後面
    攔住被告，並以雙手拉住被告之肩膀，當時僅有被告與告訴人有身體接觸，其與
    朱施秀蘭並未與被告接觸等語，證人即告訴人之母親朱施秀蘭證稱：當天告訴人
    與被告在房裡發生爭吵，但因房門關起來所以沒看到裡面狀況，後來房門打開被
    告衝出來，其與朱炳麟用手將被告圍起來，告訴人亦走出來將被告攔下，但告訴
    人有無拉被告其並未注意等語（均見九十年度簡上字第一二九號卷九十年六月十
    九日訊問筆錄），告訴人亦供稱：被告想衝出去，其父母親即抓住被告的手阻止
    被告出去等語（見本院九十一年七月十九日審理筆錄），雖告訴人、被告、證人
    朱炳麟、證人朱施秀蘭等對於被告衝出房間後何人以何方式阻止被告出去、相互
    間接觸情形為何所述並不相同，然對於渠等在被告衝出房門時，告訴人與證人朱
    炳麟、證人朱施秀蘭為了阻止被告出門曾圍住被告與之發生拉扯一事，四人所述
    並無不同，應堪採信。則告訴人與證人朱炳麟、朱施秀蘭為阻止被告出門而與之
    發生拉扯，在混亂過程中其所受的擦傷有可能係阻止被告離去之過程中自行碰撞
    牆壁或桌椅等物所造成，亦可能遭證人朱炳麟或朱施秀蘭拉扯所致，既無證據證
    明告訴人之傷勢係被告所為、亦無法證明被告有傷害告訴人之主觀犯意，自難僅
    以告訴人單一且有瑕疵之指述及其所提之驗傷單，遽認被告確實有傷害告訴人之
    犯行。本件尚難達於通常一般之人均不致於有所懷疑，而得確信其為真實之程度
    ，而有合理性懷疑之存在，亦查無其他積極證據足認被告有何公訴人所指傷害之
    犯行，本件不能證明被告犯罪，揆諸前揭說明，自應為無罪之諭知。
據上論斷，應依刑事訴訟法第四百五十二條、第三百零一條第一項，判決如主文。
本案經檢察官馮成到庭執行職務。
中    華    民    國      九十一    年        七      月      二十四    日
                                      臺灣臺北地方法院刑事第六庭
                                          法      官  蔡  如  琪
右正本證明與原本無異。
如不服本判決，應於判決送達後十日內，向本院提出上訴狀。
                                          書  記  官  黃  鈴  容
中    華    民    國      九十一    年        七      月      二十五    日
